【裁判字號】    97,勞抗更(一),2
【裁判日期】    971006
【裁判案由】    給付資遣費等
【裁判全文】
臺灣高等法院臺中分院民事裁定       97年度勞抗更(一)字第2號
抗  告  人  乙○○
相  對  人  嘉手實業股份有限公司
法定代理人  甲○○
上列抗告人因與相對人間給付資遣費等事件，對於中華民國97年
6月12日本院97年度勞上易字第5號所為裁定關於核定訴訟標的價
額部分提起抗告，經最高法院發回，本院裁定如下：
    主  文
原裁定關於核定訴訟標的金額部分廢棄。
本件抗告人應於收受本裁定正本之日起七日內，補繳裁判費新臺
幣肆萬貳仟柒佰貳拾參元。
抗告訴訟費用由抗告人負擔。
    理  由
一、本件上訴人即抗告人聲請意旨略以：抗告人為民國（下同）
    49年10月31日生，依勞動基準法第53條規定，工作15年，到
    55歲就可退休，抗告人於84年7月1日到相對人公司服務，算
    到99年10月31日已滿55歲，且工作也滿15年，以每年年薪新
    台幣（下同）427,800元，算到99年，還有6年，本院命抗告
    人繳納73,774元顯有違誤等語。
二、原裁定以：抗告人為49年10月31日出生，自84年7月1日起至
    相對人公司服務，依勞動基準法第53條第1款規定，因工作
    15年以上年滿55歲而得自請退休之時間為104年10月31日；
    則抗告人追加請求確認兩造間之僱傭關係存在期間為96年4
    月起至104年10月31日止，核計為8年又7個月；又抗告人主
    張其年薪為427,800元（核算月薪為35,650元），以此計算
    抗告人追加訴訟標的價額為3,671,950元，故應徵第二審裁
    判費56,148元，除已據抗告人繳納4,500元外，尚未據繳納
    51,648元，命抗告人限期補繳等語。
三、抗告意旨略以：本件抗告人在第一審主張給付資遣費，到第
    二審主張確認僱傭關係存在，兩個訴訟標的，基於同一僱傭
    契約而生，如僱傭關係存在，則抗告人之給付資遣費之訴，
    即無理由，反之，若給付資遣費有理由，則確認僱傭關係存
    在，即無理由，兩者有選擇關係，應依其中價額最高者計算
    ，而非合價計算，原裁定顯有違誤等語。
四、按以一訴主張數項標的者，其價額合併計算之。但所主張之
    數項標的互相競合或應為選擇者，其訴訟標的價額，應依其
    中價額最高者定之，民事訴訟法第77條之2第1項定有明文（
    參照最高法院94年度台上字第1078號判決意旨）。
五、經查：
  (一)、本件抗告人向原審法院起訴請求相對人給付未付薪資、資
      遣費或退休金，及少報投保勞保薪資額之損害等項計554,
      750元，原審法院判命相對人應給付8,000元，而駁回抗告
      人其餘之訴。抗告人不服，就敗訴部分向本院提起上訴，
      並追加請求確認兩造間僱傭關係存在，本院就追加部分核
      定訴訟標的價額先於97年5月9日認訴請確認僱傭關係存在
      屬非財產權訴訟，裁定命抗告人繳交該部分裁判費4,500
      元，嗣再於同年6月12日認此項確認之訴屬財產權訴訟，
      並按抗告人之年齡及年薪，計算至其年滿55歲自請退休時
      可領取之薪資總額，以之為該部分訴訟標的金額，扣除已
      繳交之上開4,500元，裁定命抗告人補繳此部分裁判費51,
      648元。惟請求給付給付資遣費或退休金與訴請確認僱傭
      關係存在，前者係基於僱傭關係不存在為請求，後者則認
      僱傭關係存在，兩者間具有利益相通關係，為客觀預備合
      併，揆諸首揭說明，本件自有民事訴訟法第77條之2第1項
      之適用，其訴訟標的價額，應依其中價額最高者定之。
  (二)、關於抗告人請求相對人給付未付薪資、資遣費或退休金之
      部分，抗告人就原審法院不利於其判決部分提起上訴，訴
      訟標的之價額為546,750元，第二審之裁判費為8,925元，
      抗告人業於97年1月7日繳納，有原審法院自行收納款項統
      一收據在卷足憑。又關於追加請求確認僱傭關係存在部分
      ，抗告人係於49年10月31日出生，於84年7月1日起至相對
      人公司服務，依勞動基準法第53條第1款之規定，因工作
      15年以上年滿55歲而得自請退休之時間為104年10月31日
      ，則其於本院追加請求確認兩造間之僱傭關係存在，期間
      係自96年4月起至104年10月31日止，核計為8年又7個月，
      而抗告人主張其年薪為427,800元（核算月薪為35,650元
      ），以此計算抗告人追加部分之訴訟標的之價額為3,671,
      950元（計算式為：427,800元×8＋35,650元×7＝3,671,
      950元），故應徵第二審裁判費為56,148元。請求給付給
      付資遣費或退休金與確認關係存在，兩者為客觀預備合併
      ，有民事訴訟法第77條之2第1項之適用，已如前述，則其
      訴訟標的價額，應依兩者價額最高者即3,671,950元定之
      ，是本件第二審之裁判費用應為56,148元。扣除抗告人於
      97年1月7日繳納8,925元，並於97年5月16日繳納裁判費
      4,500元，此亦有本院自行收納款項收據在卷足佐，足見
      抗告人尚須補繳本件裁判費42,723元（56,148元－8,925
      元－4,500元＝42,723元）。原裁定核定抗告人尚須補繳
      51,648元，自有未合。抗告意旨主張前揭兩者應依其中價
      額最高者計算本件訴訟標的價額，尚可採憑。原裁定關於
      核定本件訴訟標的價額及裁判費之補繳金額部分既有違誤
      ，本院自應予以廢棄改判，並確定本件抗告人應補繳納之
      裁判費為主文第2項所示。
六、據上論結，本件抗告為有理由，依民事訴訟法第490條、第9
    5條、第81條第1款，裁定如主文。
中    華    民    國    97    年    10    月    6     日
                  民事第一庭    審判長法  官  吳火川
                                      法  官  饒鴻鵬
                                      法  官  胡景彬
以上正本係照原本作成。
抗告人得抗告。
如不服本裁定應於裁定送達後10日內向本院提出抗告理由狀（須
按他造人數附具繕本），並繳納抗告裁判費新台幣1,000元。
                                      書記官  劉建智
中    華    民    國    97    年    10    月    8     日
                                                      Ｍ


司法院資訊處製作；財團法人民間司法改革基金會備份。
